最高法院刑事判決　　　　　　　　　　　　　　　八十七年度台上字第一一○一號
　　上　訴　人　甲○○
　　　　　　　　乙○○
　　右　一　人
　　選任辯護人　薛西全律師
　　　　　　　　盧世欽律師
　　　　　　　　陳義雄律師
右上訴人等因偽造文書案件，不服台灣高等法院高雄分院中華民國八十五年六月四日
第二審更審判決（八十五年度上更(一)字第二六號，起訴案號：台灣高雄地方法院檢察
署八十二年度偵字第二六○三九、二二一六○、二五九七七號），提起上訴，本院判
決如左：
    主  文
原判決撤銷，發回台灣高等法院高雄分院。
    理  由
本件原判決認定上訴人甲○○、乙○○與林祖德（已判刑確定）、李建昌（另案審理
中）共同基於意圖供行使之用，於民國八十二年五月七日，在高雄縣岡山鎮阿帕契餐
廳內，由李建昌提議，四人謀議各出資新台幣（下同）三十五萬元，共同偽造交通部
國道高速公路聯結車之回數票證（下稱回數票）牟利，由林祖德負責購買印刷機器及
印刷，李建昌負責銷售，甲○○負責財務，乙○○負責雜務工作。於八十二年七月十
日由乙○○藉由不知情之朱富華，向不知情之蔡耀昌承租高雄縣永安鄉○○路光明十
巷一四五之十號部分廠房後，再由乙○○出面向朱富華租得該廠房作為偽造之處所，
另林祖德於同年七月間購得印刷機、裁紙刀等各項設備，並親自將回數票及「交通部
國道高速公路局關防」公印文偽造製成ＰＳ版片後，自八十二年八月三日起，至同年
月二十四日止，偽造回數票，且同時於其上偽造「交通部國道高速公路局關防」之公
印文，共計三十六萬張（三千六百本，每本一百張），足生損害於公眾，林祖德印製
完成後交由李建昌銷售，李建昌乃透過有共同犯意之李詠盛（已判刑確定）介紹，覓
得陳榮宗（已判刑確定）代為銷售，分別於八十二年八月及九月間分三次將三千六百
本交與陳榮宗，委其以每本（一百張）五千元之價格代為販售，每本吃紅五百元，嗣
李建昌取走六百本，陳榮宗並退還李建昌九百本。李詠盛除提供其高雄市○○區○○
路七十三號石心堂店址，供李建昌、陳榮宗寄放、轉交及退還偽造回數票之處所外，
並於八十二年九月五日，夥同陳榮宗帶偽造之回數票六百本，至台南縣學甲鎮一秀
里下溪洲六號，交予劉萬祈（已判刑確定）出售圖利。另李建昌除自行賣與林志偉（
見原判決附表一編號）與綽號「象母」等人外，並於八十二年九月二十七日，經鄭
宏明（另案審理中）介紹，在高雄市○鎮區○○路一五六號，以一百萬元之代價，出
售二百本偽造之回數票予盧美麗（另案審理）轉售圖利，餘則加以燒燬。陳榮宗除自
行販賣與沈麗琴、許金龍、林招財、錢永城、高福春、洪正魁、郭啟聲、林正三、吳
盧美麗、黃富男（見原判決附表一編號３、８、、、、、、、）等人
外，另將一千二百本回數票分二次，每次六百本，分別於八十二年八月二十五日及同
年九月五日，委由劉萬祈代為銷售，約定每本五千元，逾五千元部分歸劉萬祈所有，
劉萬祈除自行使用外，並將回數票販賣與賴信義、林志超、林壁輝、陳炳南、潘錦紅
（見原判決附表一編號５、、、、）等人。嗣於八十二年十月十五日凌晨，
經警於高速公路斗南收費站查獲如原判決附表一（下稱附表一）編號１至所示不知
情之聯結車司機使用偽造之回數票，並循線於同日十一時查獲陳榮宗，且在其高雄市
三民區○○街一二八號二樓之三住處扣得十本偽造回數票，於同日十二時十分查獲劉
萬祈，且在其台南縣學甲鎮下溪洲六號住處扣得六百九十本偽造之回數票，並於同日
十七時五十分查獲李建昌，合計於該日扣得偽造之回數票共七百四十一本又六十八張
。嗣並分別查獲如附表一編號至所示聯結車司機行使偽造之回數票。林祖德獲知
事發後，於八十二年十一月二日向不知情之許榮津租得高雄縣橋頭鄉○○路二二一號
房屋，並將印刷機等設備移置該處藏放，經警於同年十二月六日在上址搜索，扣得林
祖德、李建昌、甲○○、乙○○等人所有如原判決附表二（下稱附表二）所示供偽造
回數票所用之物等情。因而撤銷第一審關於甲○○、乙○○部分之判決，改判論處甲
○○、乙○○共同偽造公印文各罪刑，固非無見。
惟查原判決於事實欄先稱附表二所示之物，係上訴人等人所有供偽造回數票所用之物
，但於理由欄僅認定附表二編號１至所示之物，為上訴人等供偽造回數票所用之物
，予以宣告沒收，至於編號至所示之物，則認非供偽造回數票所用之物，一稱「
供犯罪所用」，一稱「非供犯罪所用」，彼此矛盾。次查上訴人等偽造回數票之行為
，檢察官係以刑法第二百零三條前段之偽造往來客票罪提起公訴，第一審亦以該法條
論科，原審認係涉犯刑法第二百十二條之偽造特許證罪，但於理由中卻未明變更起
訴法條，論結欄復未引用刑事訴訟法第三百條，另原判決又認定上訴人等係犯連續行
使偽造特許證罪，而論結欄卻未引用刑法第五十六條、第二百十六條，均有判決不適
用法則，及不載理由之違法。末查被告之自白，須非出於強暴、脅迫、利誘、詐欺或
其他不正之方法，且與事實相符者，始得採為證據，如果被告之自白，係出於不正之
方法，並非自由陳述，即其取得自白之程序，已非適法，則不問自白內容是否確與事
實相符，因其非係適法之證據，即不能採為判決基礎，故審理事實之法院，遇有被告
對於自白提出刑求之抗辯，應先於其他事實而為調查。本件上訴人乙○○於原審具狀
辯稱：其警訊自白，係警方出於強暴、脅迫、利誘、詐欺或其他不正之方法，所得之
口供，不得採為判決之基礎，請求予以調查等語（見上訴字第二四六七號卷第一六六
頁、第一六七頁），然原審對此抗辯，未加調查，調查之能事，容有未盡。又得沒收
之供犯罪所用之物，係屬於供實施犯罪行為直接所使用之物而言，附表二所示起重機
、油壓馬達、潤滑油、運紙台車等物是否為上訴人等實施偽造回數票之犯罪構成要件
時所使用﹖與其偽造回數票有無直接關係﹖原判決毫無說明，顯屬理由不備。上訴人
等上訴意旨，指摘原判決不當，尚非全無理由，應認仍有撤銷發回更審之原因。
據上論結，應依刑事訴訟法第三百九十七條、第四百零一條，判決如主文。
中      華      民      國    八十七    年      三      月     二十六   日
                              最高法院刑事第三庭
                                  審判長法官  蔡  詩  文
                                        法官  莊  登  照
                                        法官  洪  明  輝
                                        法官  蔡  清  遊
                                        法官  池  啟  明
      右正本證明與原本無異
                                              書  記  官
中      華      民      國    八十七    年      三      月    三十一    日
